【裁判字號】    97,上易,2140
【裁判日期】    971104
【裁判案由】    妨害自由
【裁判全文】
臺灣高等法院刑事判決                97年度上易字第2140號
上  訴  人  臺灣臺北地方法院檢察署檢察官
上  訴  人
即  被  告  丙○○○
上  訴  人
即  被  告  甲○○
上  訴  人
即  被  告  乙○○
上三人共同
選任辯護人  吳西源律師
上列上訴人因被告妨害自由案件，不服臺灣臺北地方法院97年度
易字第1026號，中華民國97年7月28日第一審判決（起訴案號：
臺灣臺北地方法院檢察署96年度偵字第23204號），提起上訴，
本院判決如下：
    主  文
上訴駁回。
    犯罪事實及理由
一、本案經本院審理結果，認第一審以上訴人即被告丙○○○、
    甲○○、乙○○共同對辛○○、戊○○犯恐嚇危害安全罪，
    及被告丙○○○對丁○○、李林寶玉犯恐嚇危害安全罪，認
    均係犯刑法第305條之恐嚇危害安全罪，丙○○○二罪，各
    處拘役40日，應執行拘役70日；甲○○、乙○○各處拘役35
    日，與丙○○○如易科罰金，均以新台幣1000元折算1日，
    其認事用法並無不當，量刑亦稱妥適，乃引用第一審判決書
    記載之犯罪事實、證據及理由（如附件）。
二、被告等上訴意旨略以：
  1.甲○○、乙○○係受丙○○○之託前往獅子會臺灣總會辦公
    室搬走丙○○○離職主計長之辦公室物品，丙○○○帶其等
    進入辦公室尚一路介紹獅友並非直接進入議長辦公室，足認
    係為搬東西而來。且在場之證人己○○證明被告丙○○○於
    向辛○○、戊○○為介紹時，並未言及事後還要拿二人照片
    給甲○○、乙○○認清楚之事。且稱他們（被告等）說是來
    搬東西。李、莊二人未對協調會做出攔阻情事，也沒有要幫
    丙○○○出氣之舉止。
  2.丙○○○在辦公室應未對丁○○以「議長不缺棺材本」等語
    相嚇，否則怎未見戊○○、辛○○在警局初訊時言及。又在
    總會議長辦公室門口，當時有多人在內閣辦公室內，證人庚○○證明未聽到丙○○○對李林寶玉以「議長不缺棺材本」
    相嚇，足見丁○○對此部分之指訴非實。
  3.李林寶玉證稱甲○○與丁○○在餐廳一起吃過飯，早已認識
    ，怎可能對丁○○有恐嚇之舉，又協調會後，丁○○、辛○○與丙○○○等人均一起照相，氣氛很好，當無被恐嚇而生
    畏懼之情事。
三、經查：
  1.被告丙○○○、甲○○不否認於上開時間在議長辦公室有談
    及拿照片事，惟辯稱係因要往秦皇島旅遊需交付照片辦簽證
    云云，但以被告丙○○○係於協調會進行中，中途離開自外
    接被告甲○○、乙○○進入議長辦公室，其等停留時間不過
    1、2分鐘，即為擔任協調人之己○○請出會場等情，已據證
    人己○○證述在卷，則其等當時尚有對在場人包括戊○○、
    辛○○介紹之過程，其等苟為出國辦簽證需交代繳交相片之
    必要，在行進議長辦公室途中即可就此與他人無關之私人事
    項處理之，尚無急迫至須於議長辦公室介紹與人認識之際，
    說出提供照片之必要。按以當日協調會係關乎丙○○○被解
    職主計長職務透過己○○與議長丁○○及其幕僚執行長辛○○，會刊社社長戊○○四人在議長室協調，則丙○○○對被
    解職事心有不滿，拒蓋有關結帳圖章而衍生糾紛，而偕同被
    告甲○○、乙○○到場以行動指認讓在場之辛○○、戊○○
    因之造成心理恐懼以表達不滿，應可認定。證人己○○雖曾
    證稱其雖在場卻未聞被告丙○○○提及交付照片供認清楚云
    云，及於本院另證稱「我在會議室（議長室）裡面，我沒有
    聽到這句話」云云，以被告既自承有提及照片事如前述，足
    認己○○所證尚非可採。是認被告丙○○○邀同被告甲○○
    、乙○○進入協調會場，指認告訴人辛○○、被害人戊○○
    係事先有恐嚇犯意聯絡，再假藉公務之詞行恐嚇之實，致游
    、周二人心生恐懼。
  2.被告丙○○○對李林寶玉在議長室門口以「議長不缺棺材本
    」之詞相嚇，已據原判決論駁綦詳，被告再指傳證人庚○○
    雖證稱其在（辦公室）職員泡咖啡的地方，當時有看到議長
    夫人（李林寶玉），有看到甲○○、乙○○，但我在的時間
    很短暫，未聽到丙○○○恐嚇李林寶玉，我離開時議長夫人
    還在等語。按議長夫人李林寶玉係在甲○○、乙○○離開後
    才發生被丙○○○以「議長不缺棺材本」之詞恐嚇，是證人
    既先行離開（於李、莊二人離開），其所證未與聞上開李林
    寶玉被恐嚇之情，尚不能為被告丙○○○有利認定。
  3.按刑法所謂恐嚇，凡一切之言語、舉動足以使人生畏懼心者
    ，均包括在內，最高法院22年上字第1310號著有判例。從而
    ，恐嚇罪之通知危害方法，並無限制，除以積極明示之言語
    舉動外，凡以其他足使被害人理解其意義之方法或暗示，其
    如不從，將危害而使被害人心生畏怖者，均包括在內。本件
    被告等所為足使被害人心生畏懼已據原判決詳予論述，被告
    徒以相關人等於協調會後同照畢業照，氣氛不錯，主張被害
    人等並未心生畏懼，及因丁○○早認識甲○○，是甲○○當
    日到場並不可能使被害人造成恐懼云云，尚非可採。
  4.證人壬○○雖證稱被告丙○○○於案發後翌 (30)日有交代
    其將其已裝箱物品郵寄到花蓮，縱屬實情，尚不足據以認定
    被告丙○○○偕同甲○○、乙○○到獅子會議長室是為搬丙○○○之物品而來。蓋其等於被己○○要求離去時大可馬上
    搬起已裝箱物品，何以不為。
四、綜上所述，原審認事用法均無違誤，量刑亦已審酌被告犯罪
    動機，所生危害等情況，堪稱妥適，公訴人以原判決就被告
    等量刑過輕，及被告等否認犯罪分別指摘原判決不當，均無
    理由，應予駁回。
五、據上論結，應依刑事訴訟法第368條、第364條、第373條判
    決如主文。
本案經檢察官林秀濤到庭執行職務。
中    華    民    國    97    年    11    月    4     日
                  刑事第六庭審判長法  官  林堭儀
                                  法  官  張明松
                                  法  官  郭豫珍
以上正本證明與原本無異。
不得上訴。
                                  書記官  高柑柏
中    華    民    國    97    年    11    月    5     日


司法院資訊處製作；財團法人民間司法改革基金會備份。
